【裁判字號】    97,訴,1825
【裁判日期】    971231
【裁判案由】    毒品危害防制條例
【裁判全文】
臺灣基隆地方法院刑事判決              97年度訴字第1825號
公  訴  人  臺灣基隆地方法院檢察署檢察官
被      告  乙○○
上列被告因違反毒品危害防制條例案件，經檢察官提起公訴（97
年度撤緩毒偵字第47、48、49號），因被告所犯為死刑、無期徒
刑、最輕本刑為3 年以上有期徒刑或高等法院管轄第一審案件以
外之罪，且於準備程序進行中，被告先就被訴事實為有罪之陳述
，經本院裁定進行簡式審判程序，判決如下：
    主  文
乙○○所犯如附表「所犯罪名」欄所示之罪，均累犯，各處如附
表「宣告刑」欄所示之刑，應執行有期徒刑壹年；扣案之第一級
毒品海洛因（驗餘淨重合計零點壹零捌肆公克）沒收銷燬之，上
開毒品之包裝袋肆只、扣案注射針筒壹支及塑膠管壹只，均沒收
之。
    事  實
一、乙○○前因施用毒品案件，經2 度觀察、勒戒後，均認無繼
    續施用毒品之傾向，先後於90年11月2 日及91年7 月15日執
    行完畢釋放，並經臺灣基隆地方法院檢察署檢察官及臺灣雲
    林地方法院檢察署檢察官分別以90年度毒偵緝字第160 號及
    91年度毒偵字第491 號不起訴處分；復因於觀察、勒戒執行
    完畢釋放後5 年內之94年2 月農曆年後某日至同年11月8 日
    連續施用第一級毒品案件，經臺灣基隆地方法院檢察署檢察
    官以94年度毒偵字第3168號提起公訴，本院以94年度訴字第
    1079號判決判處有期徒刑8 月確定，於95年12月27日因縮刑
    期滿執行完畢。
二、詎乙○○仍未戒除毒癮惡習，分別基於施用第一、二級毒品
    之犯意，於下列時、地，施用第一、二級毒品，嗣於下列時
    、地為警查獲，並採集其尿液送驗後，始悉其犯行：
（一）於96年8 月3 日晚間7 、8 時許，在位於基隆市○○路
      168 巷5 弄11號2 樓居所，以將第一級毒品海洛因置放於
      注射針筒內，加水混合後注射手臂血管之方式，施用第一
      級毒品；復另行起意，於同日晚間某時，在前址住處，以
      將第二級毒品安非他命置放於鋁箔紙上，下以火燒烤後吸
      食所生煙霧之方式，施用第二級毒品。嗣其於96年8 月4
      日上午8 時30分許，在臺北市松山區○○○路與市○○道
      口為警查獲，並扣得乙○○持有之第一級毒品海洛因1 包
      （淨重0.023 公克，其中0.0046公克經鑑定用罄，驗餘淨
      重0.0184公克）及其所有分別供持有、施用第一級毒品犯
      罪所用之塑膠管1 只、注射針筒1 支。
（二）於96年8 月28日上午某時，在前址居所，以將第二級毒品
      安非他命置放於鋁箔紙上，下以火燒烤後吸食所生煙霧之
      方式，施用第二級毒品；復另行起意，於同日晚間7 時許
      ，在車內，以將第一級毒品海洛因置放於注射針筒內，加
      水混合後注射手臂血管之方式，施用第一級毒品。嗣因其
      為列管毒品人口，經警通知於96年8 月29日下午4 時30分
      許前往警局，為警採尿送驗後查獲。
（三）於96年10月4 日晚間11時許，在前址住處，以將第一級毒
      品海洛因置放於注射針筒內，加水混合後注射手臂血管之
      方式，施用第一級毒品。嗣其於96年10月5 日下午6 時50
      分許，在基隆市○○區○○路與劉銘傳路口為警查獲，並
      扣得乙○○持有之第一級毒品海洛因3 包（驗餘淨重0.09
      公克）。
三、案經臺北市政府警察局松山分局報請臺灣臺北地方法院檢察
    署檢察官呈請臺灣高等法院檢察署檢察長令轉及基隆市警察
    局第一、二分局報請臺灣基隆地方法院檢察署檢察官偵查後
    為緩起訴處分，嗣經撤銷緩起訴處分而起訴。
    理  由
壹、程序事項
    被告乙○○所犯者非為死刑、無期徒刑、最輕本刑為3 年以
    上有期徒刑之罪或高等法院管轄第一審案件，其於準備程序
    進行中，先就被訴事實為有罪之陳述，經告知其簡式審判程
    序之旨，並聽取公訴人、被告之意見後，本院合議庭依刑事
    訴訟法第273 條之1 第1 項之規定，裁定由受命法官獨任以
    簡式審判程序進行本案之審理。
貳、實體事項
一、事實認定部分
    上開事實，業據被告於本院審理時坦承不諱，且被告為警查
    獲後，採集之尿液檢體經送臺灣尖端先進生技醫藥股份有限
    公司及臺灣檢驗科技股份有限公司檢驗，分別呈海洛因代謝
    物嗎啡、可待因及安非他命類之陽性檢驗結果，此有臺灣尖
    端先進生技醫藥股份有限公司96年8 月17日、同年10月26日
    出具之濫用藥物檢驗報告、臺灣檢驗科技股份有限公司96年
    9 月17日出具之濫用藥物尿液檢驗報告及臺北市政府警察局
    偵辦毒品案件尿液檢體委驗單、基隆市警察局第一分局偵辦
    毒品案件尿液檢體對照表、列管毒品人口尿液檢體採集送驗
    紀錄表在卷可稽，另警方於96年8 月4 日及同年10月5 日查
    扣之白色粉末1 包（驗餘淨重0.0184公克）及3 包（驗餘淨
    重合計0.09公克），經鑑定後，均含有第一級毒品海洛因之
    成分，此有交通部民用航空局航空醫務中心96年8 月16日航
    藥鑑字第0961180 號毒品鑑定書及法務部調查局96年11月12
    日調科壹字第09623078270 號鑑定書在卷供參，復有注射針
    筒1 支及塑膠管1 只扣案可佐，足認被告之自白與事實相符
    ，本件事證明確，被告之犯行應堪認定。
二、論罪科刑部分
（一）按毒品危害防制條例於92年7 月9 日修正公布，自93年1
      月9 日施行，其中第20條、第23條將施用毒品之刑事處遇
      程序，區分為「初犯」、「5 年內再犯」及「5 年後再犯
      」，依其立法理由之說明：「初犯」，經觀察、勒戒或強
      制戒治後，應為不起訴處分或不付審理之裁定；經觀察、
      勒戒或強制戒治執行完畢釋放後，「5 年內再犯」者，因
      其再犯率甚高，原實施之觀察、勒戒及強制戒治既已無法
      收其實效，爰依法追訴或裁定交付審理，至於經觀察、勒
      戒或強制戒治執行完畢釋放後，「5 年後再犯」者，前所
      實施之觀察、勒戒或強制戒治已足以遮斷其施用毒品之毒
      癮，為期自新及協助其斷除毒癮，仍適用「初犯」之規定
      ，先經觀察、勒戒或強制戒治之程序，從而，僅限於「初
      犯」及「5 年後再犯」2 種情形，始應先經觀察、勒戒或
      強制戒治程序，倘被告於5 年內已再犯，經依法追訴處罰
      ，縱其第3 次（或第3 次以上）再度施用毒品之時間，在
      初犯經觀察、勒戒或強制戒治執行完畢釋放5 年以後，已
      不合於「5 年後再犯」之規定，且因已於「5 年內再犯」
      ，顯見其再犯率甚高，原實施觀察、勒戒或強制戒治，已
      無法收其實效，應依該條例第10條處罰（最高法院95年第
      7 次刑事庭會議決議可資參照）。本件被告前因施用毒品
      案件，經2 度觀察、勒戒後，均認無繼續施用毒品之傾向
      ，先後於90年11月2 日及91年7 月15日執行完畢釋放，並
      經臺灣基隆地方法院檢察署檢察官及臺灣雲林地方法院檢
      察署檢察官分別以90年度毒偵緝字第160 號及91年度毒偵
      字第491 號不起訴處分；復因於觀察、勒戒執行完畢釋放
      後5 年內之94年2 月農曆年後某日至同年11月8 日連續施
      用第一級毒品案件，經臺灣基隆地方法院檢察署檢察官以
      94年度毒偵字第3168號提起公訴，本院以94年度訴字第
      1079號判決判處有期徒刑8 月確定，此有本院刑事判決及
      臺灣高等法院被告前案紀錄表在卷可稽，是被告於所受觀
      察、勒戒執行完畢釋放後5 年內已再犯，且經依法追訴處
      罰，足認原實施觀察、勒戒無法收其實效，縱被告本次犯
      行係於所受觀察、勒戒執行完畢釋放後5 年後所為，揆諸
      首揭說明，仍不合於毒品危害防制條例第20條第3 項規定
      之「5 年後再犯」，且因被告係於「5 年內再犯」，顯見
      其再犯率甚高，即應依法處罰。
（二）核被告所為，係分別犯毒品危害防制條例第10條第1 、2
      項之施用第一、二級毒品罪。被告持有第一、二級毒品以
      供施用，持有之低度行為應為施用之高度行為所吸收，均
      不另論罪。
（三）又按刑法於94年2 月2 日修正公布，自95年7 月1 日起施
      行，修正後之刑法刪除連續犯之規定，將本應各自獨立評
      價之數罪，回歸應賦予複數法律效果之原貌，故刑法修正
      施行後多次施用毒品之犯行，應採一罪一罰，始符立法本
      旨（最高法院96年度第9 次刑事庭會議決議可資參照）。
      本件被告係於刑法修正施行後，為3 次施用第一級毒品及
      2 次施用第二級毒品之犯行，施用時間相異，且所犯施用
      第一、二級毒品之犯行，罪名有別，參酌首揭所述，均應
      予以分論併罰。
（四）被告曾受如事實欄所載之徒刑執行完畢，此有臺灣高等法
      院被告前案紀錄表在卷供參，其受徒刑之執行完畢，再為
      本件5 次施用毒品之犯行，係於5 年以內故意再犯本件有
      期徒刑以上之罪，均為累犯，應分別依刑法第47條第1 項
      之規定加重其刑。
（五）爰審酌被告經2 度觀察、勒戒，復屢經刑罰矯治後，竟未
      戒除毒癮之惡習，而再度施用毒品，顯認缺乏戒斷決心，
      然其所為僅屬戕害自身之行為，未侵犯其他法益，且於本
      院審理中均坦認犯行，犯後態度尚屬良好等一切情狀，分
      別量處如附表「宣告刑」欄所示之刑，並依法定其應執行
      之刑。
（六）又按查獲之第一、二級毒品，不問屬於犯人與否，均沒收
      銷燬之，毒品危害防制條例第18條第1 項前段定有明文，
      本件扣案之第一級毒品海洛因（驗餘淨重合計0.1084公克
      ），應依首揭規定沒收銷燬之；又上開毒品之包裝袋4 只
      及扣案之塑膠管1 只，均為被告所有供持有第一級毒品犯
      罪所用之物，另扣案之注射針筒1 支（為一般市售塑膠材
      質之注射針筒，非專供施用毒品之器具，業經本院當庭勘
      驗屬實），為被告所有供施用第一級毒品犯罪所用之物，
      業據被告供承在卷，均應依刑法第38條第1 項第2 款之規
      定宣告沒收之。
據上論斷，應依刑事訴訟法第273 條之1 第1 項、第299 條第1
項前段，毒品危害防制條例第10條第1 項、第2 項、第18條第1
項前段、第23條第2 項，刑法第11條前段、第47條第1 項、第38
條第1 項第2 款、第51條第5 款，判決如主文。
本案經檢察官甲○○到庭執行職務。
中    華    民    國    97    年    12    月    31    日
                  刑事第二庭法    官  邰婉玲
以上正本證明與原本無異。
如不服本判決應於收受送達後10日內向本院提出上訴書狀，並應
敘述具體理由；其未敘述上訴理由者，應於上訴期間屆滿後20日
內向本院補提理由書（均須按他造當事人之人數附繕本）「切勿
逕送上級法院」。
中    華    民    國    97    年    12    月    31    日
                            書 記 官  彭筠凱
附錄所犯法條：
毒品危害防制條例第10條
施用第一級毒品者，處 6 月以上 5 年以下有期徒刑。
施用第二級毒品者，處 3 年以下有期徒刑。
【附表】
┌──┬───────┬───────┬────────┬───────────┐
│編號│   犯罪時間   │   犯罪地點   │    所犯罪名    │       宣告刑         │
├──┼───────┼───────┼────────┼───────────┤
│ 1  │96年8 月3 日晚│基隆市○○路  │施用第一級毒品，│處有期徒刑柒月；扣案之│
│    │間7 、8 時許  │168 巷5 弄11號│累犯            │第一級毒品海洛因（驗餘│
│    │              │2 樓          │                │淨重零點零壹捌肆公克）│
│    │              │              │                │沒收銷燬之，上開毒品之│
│    │              │              │                │包裝袋壹只及扣案之注射│
│    │              │              │                │針筒壹支、塑膠管壹只，│
│    │              │              │                │均沒收之。            │
├──┼───────┼───────┼────────┼───────────┤
│ 2  │96年8 月3 日晚│上址          │施用第二級毒品，│處有期徒刑月。      │
│    │間某時        │              │累犯            │                      │
├──┼───────┼───────┼────────┼───────────┤
│ 3  │96年8 月28日上│上址          │施用第二級毒品，│處有期徒刑月。      │
│    │午某時        │              │累犯            │                      │
├──┼───────┼───────┼────────┼───────────┤
│ 4  │96年8 月28日晚│車內          │施用第一級毒品，│處有期徒刑柒月。      │
│    │間7 時許      │              │累犯            │                      │
├──┼───────┼───────┼────────┼───────────┤
│ 5  │96年10月4 日晚│基隆市○○路  │施用第一級毒品，│處有期徒刑柒月；扣案之│
│    │間11時許      │168 巷5 弄11號│累犯            │第一級毒品海洛因（驗餘│
│    │              │2 樓          │                │淨重合計零點零玖公克）│
│    │              │              │                │沒收銷燬之，上開毒品之│
│    │              │              │                │包裝袋只，均沒收之。│
└──┴───────┴───────┴────────┴───────────┘


司法院資訊處製作；財團法人民間司法改革基金會備份。
